【裁判字號】    98,訴,973
【裁判日期】    990325
【裁判案由】    強制猥褻
【裁判全文】
臺灣雲林地方法院刑事判決               98年度訴字第973號
公  訴  人  臺灣雲林地方法院檢察署檢察官
被      告  乙○○
指定辯護人  陳源濱律師
上列被告因強制猥褻案件，經檢察官提起公訴（98年度偵字第57
29號），本院判決如下：
    主  文
乙○○對於未滿十四歲之女子為猥褻之行為，處有期徒刑陸月，
如易科罰金，以新臺幣壹仟元折算壹日。
    事  實
一、乙○○明知Ａ童（警詢代號0000甲0000 ，民國91年11月間出
    生，與乙○○之孫子就讀同一所小學，彼此認識，下稱Ａ童
    ，真實姓名年籍詳卷）為未滿14歲之女子，於98年9 月9 日
    13時許，見Ａ童獨自在○○縣○○鄉○○村○○後方廁所內
    之洗手台清洗保特瓶，年幼可欺，認為有機可乘而尾隨入內
    ，取出新臺幣（下同）20元交予Ａ童後，竟基於對未滿14歲
    之女子為猥褻之故意，自後拉住Ａ童衣服進入廁所內之隔間
    ，脫掉Ａ童之外褲及內褲後，徒手撫摸Ａ童之臀部及陰道外
    側，以此方式對Ａ童猥褻1 次得逞。嗣Ａ童以腳踢乙○○之
    小腿，乙○○因疼痛始收手，Ａ童離去後，並將乙○○所交
    付之20元丟棄。嗣Ａ童告知其母親（警卷代號0000甲0000A
    ，姓名等身分資料在卷，下稱Ｂ女），Ｂ女於同年9 月10日
    至Ａ童就讀之國小關心Ａ童之狀況，為學校老師Ｃ女（警卷
    代號0000甲0000B ，姓名等身分資料在卷，下稱Ｃ女）發現
    ，乃依學校程序通報雲林縣政府社會處家庭暴力及性侵害防
    治中心後，而悉上情。
二、案經Ｂ女訴由雲林縣警察局報請臺灣雲林地方法院檢察署檢
    察官偵查起訴。
    理  由
一、證據能力部分
(一)、按被告以外之人於偵查中向檢察官所為之陳述，除顯有不可
    信之情況者外，得為證據，刑事訴訟法第159 條之1 第2 項
    ，定有明文。證人Ａ童及Ｂ女於偵查中向檢察官所為陳述（
    Ａ童未滿十六歲，依刑事訴訟法第186 條第1 項第1 款規定
    ，不得令其具結，Ｂ女於前開偵查中之供述，係經依法具結
    ），被告及辯護人對此並無法舉出有何顯不可信之情形，且
    與本案相關之待證事實具有關連性，認適宜作為證據，依上
    開規定，認上開證據均應具有證據能力。
(二)、次按被告以外之人於審判外之陳述，雖不符刑事訴訟法第15
    9 條之1 至之4 之規定，然經當事人於審判程序同意作為證
    據，法院審酌該言詞陳述或書面陳述作成時之情況，認為適
    當者，亦得為證據，同法第159 條之5 第1 項定有明文。除
    上開證據外，本判決下列所引用之證據，業經被告、辯護人
    及檢察官於審理中同意作為證據，本院審酌該等傳聞證據作
    成時之狀況，並無違法或不當等不宜作為證據之情形，依前
    開說明，亦得作為證據。
二、訊據被告固供承其於上開時、地，見Ａ童在上開廁所內清洗
    保特瓶時，曾經進入與Ａ童獨處，及以20元交付Ａ童等情，
    惟矢口否認有何對被害人Ａ童為猥褻之犯行，辯稱：我沒有
    對Ａ童為猥褻行為，我是因為Ａ童洗罐子摸不到水龍頭，我
    抱她上去而已云云。惟查：
(一)、被害人Ａ童為91年11月間出生，有性侵害案件真實姓名對照
    表在卷可稽，足見Ａ童於98年9 月9 日本案發生時，年齡為
    6 歲又10個月，為未滿14歲之女子無誤；被告知悉Ａ童當時
    未滿14歲一情，業據被告坦承不諱；本案查獲經過，Ａ童之
    母親Ｂ女案發當天經由Ａ童得知上開事實後，於同年9 月10
    日至Ａ童就讀之國小關心Ａ童之狀況，為學校老師發現，乃
    依學校程序通報雲林縣政府社會處家庭暴力及性侵害防治中
    心後，始循線查獲上情，業據證人即Ａ童之母親Ｂ女偵查中
    證述明確，並經證人即學校老師Ｃ女於警詢中證述無訛，復
    有性侵犯罪事實通報表附卷可稽，是上開事實，均堪以認定
    。
(二)、被告如何於上開時、地，對證人Ａ童為猥褻行為事實，業據
    Ａ童98年10月20日偵查中證稱：當天因為我在廁所外面洗罐
    子，被告給我20元後，拉我後面背部的衣服，到廁所裡面去
    ，並將我的內褲及外褲脫下來，一起摸到我這裡（被害人手
    指偵訊娃娃陰道外）及屁股一下後，我就踢被告的腳，被告
    的腳很痛，我穿上我的內褲及外褲，就逃跑了；我有將20元
    丟掉；當天回家後，我有跟我媽媽說被告摸我的屁股等語（
    見98年度偵字第5729號卷【下稱偵卷】第6 頁至第9 頁）；
    99年3 月11日本院審理時證稱：99年9 月9 日中午1 時許，
    我在一間廟的後面廁所裡面（即偵卷第26頁所示之照片）洗
    寶特瓶時，被告進來後，給我20元，並把我拉到最裡面的廁
    所內（即偵卷第27頁所示之第1 張照片），將我的褲子及內
    褲脫掉後，摸我尿尿的地方一下子後，就沒有繼續摸我，我
    自己走出來後，並將錢丟掉，就回家；晚上我有跟我媽媽說
    被告摸我的屁股等語（見本院卷第31頁至第39頁）。審諸證
    人Ａ童上開證述關於被告對其為猥褻行為之基本情節，前後
    大致相符，且就被害經過及被告動作細節之描述尚稱具體，
    核其情狀，顯非當時年僅6 歲餘、未經人事之兒童所能憑空
    虛構，且係於上開時、地與被告偶遇，與被告無任何嫌隙糾
    葛，實無故意虛構自身遭人猥褻事實而誣陷被告犯罪之可能
    與必要，足徵證人Ａ童之上開證詞，尚非無憑。
(三)、佐以證人Ｂ女98年10月20日偵查中證稱：案發當天我女兒晚
    上9 點多睡覺時，告訴我被告摸她下面，隔天我就先去學校
    關心我女兒的狀況，並跟老師講說要找被告之孫子，在老師
    面前向被告之孫子說這件事情，並請被告之孫子回去跟被告
    說不要再對我女兒這樣子，老師有聽到就去通報這件事情。
    嗣後約12點多，有去被告之住處找被告，但被告不在等語（
    見偵卷第10頁至第11頁）。而Ｂ女上開之證述，核與證人C
    女98年11月4 日警詢中證稱：Ｂ女於98年9 月10日中午，來
    學校找被告之孫子，要他回去轉告被告「她不是那麼好欺負
    不要亂摸Ａ童」，而知道Ａ童於98年9 月9 日被被告侵害一
    事，我隨即請學校通報性侵害防治中心處理等語相符（見偵
    卷第13頁至第14頁）。若非Ａ童於前開時、地與被告有所接
    觸時，確實受到相當程度之刺激，應不致立即告知其母親Ｂ
    女之理，而Ｂ女亦實無可能無端生非，前往至Ａ童就讀之國
    小處理該事之理。參以被告98年11月6 日警訊中自承：在98
    年9 月9 日13時左右，Ａ童當時正在廁所裡面洗手台沖洗1
    個寶特瓶時，我給她20元，之後我就在她的褲子外面摸她的
    下體約2 秒等語（見偵卷第19頁至第20頁），足徵證人Ａ童
    上開證述，被告於上開時、地利用與Ａ童獨處機會，並徒手
    撫摸Ａ童之臀部及陰道外側，要與事實相符，堪以採認。
(四)、被告雖以前詞置辯，然查，被告於警詢中，已供稱曾摸Ａ童
    之下體，且於本院準備程序供稱：我有摸他右邊的大腿一下
    子（見本院卷第17頁）：而係於本院審理中，方改口稱：我
    是因為Ａ童洗罐子摸不到水龍頭，才抱Ａ童上去云云，則其
    先後所述顯有歧異，已足徵其所述，應有不實。而被告於上
    開時、地利用與Ａ童獨處機會，徒手撫摸Ａ童之臀部及陰道
    外側，業如前述。參酌被告警詢中自承：Ｂ女曾來我家，我
    只聽懂Ｂ女說和小孩子玩沒關係，但是不可以腳來手來，因
    當時我腳受傷正在擦藥，所以我就沒說半句話繼續擦藥，事
    後我覺得應該向Ｂ女道歉，可是Ｂ女已經回去等語（見偵卷
    第20頁）。倘被告所辯其對Ａ童未有任何肢體動作，則被告
    實無向Ｂ女道歉之必要。足見被告上開所辯，要係卸責之詞
    ，委無足採。
(五)、至於被害人Ａ童於本院審理中證述：被告將我拉進去廁所時
    ，就摸我的屁股，被告脫掉我的褲子時，只有摸到我尿尿的
    地方，並沒有摸到我屁股的地方；被告摸完之後，我沒有踢
    他，不知道被告為什麼沒有繼續摸我等語，與偵查中證述：
    被告把我的外褲及內褲都脫下來，就一起摸到我這裡（被害
    人手指偵訊娃娃陰道外）及屁股，我就踢被告的腳，被告就
    沒有摸我等語，略有出入；或於本院審理證述時：就收取被
    告所交付之20元後放置在何處？何時將20元丟棄？丟棄在何
    處？有前後不一致之情形。惟按證據與事實不相適合者，固
    不得據為認定事實之基礎，但如與事實相適合，則無排斥其
    為證據之餘地；又自由心證主義，固在尋求訴訟制度之合理
    化，關於證據之評價及犯罪事實之判斷，容許法院有判斷之
    自由，惟判斷自由，仍應以合理之判斷為內容，即對於證據
    之評斷，法律雖不加以直接之形式拘束，但仍應本於經驗法
    則與論理法則而為合理之判斷；復按供述證據，雖稍有參差
    ，法院本於審理所得之心證，認供述證據之一部確實可信而
    予以採取，自非法所不許，非謂細節部分稍有參差，即認全
    部與事實不相適合（最高法院94年台上字第3321號判決意旨
    參照）。查被害人Ａ童當時年僅6 歲餘，衡情小學生對於事
    情經過之陳述，因所認識字彙有限，僅能以簡單詞語說明，
    且記憶能力亦無法同於成年人。且被害人所為之前後陳述，
    本易隨個人之記憶能力、表達方式、發生事實刺激反應之深
    淺，而有些許異同，自難僅憑部分陳述之差異，即認某階段
    所為之陳述全盤皆不足採。而被害人Ａ童於事發後1 個月後
    在偵查中作證，於遭猥褻後事隔6 月之久，再於法庭為回憶
    陳述，間或有部分細節已無法清晰記憶，此亦一般人記憶之
    常態，然就遭被告猥褻之主要事實，則陳述並無差異不一致
    處，自不得以被害人Ａ童之陳述有些許不同或前後不連貫之
    細節部分稍有參差，即認全部與事實不相適合而不可採，併
    此敘明。
(六)、綜上所述，足見被告上開所辯，無非事後卸責之詞，不足採
    信。本件事證明確，被告上開猥褻行為之犯行，堪以認定。
三、論罪科刑
(一)、按刑法上之猥褻行為，係指性交以外足以興奮或滿足性慾之
    一切色情行為而言（最高法院63年台上字第2235號判例意旨
    可資參照）。被告以手撫摸Ａ童之臀部及陰道外側之行為，
    在客觀上均足以引起一般人之性慾，主觀上亦在滿足被告性
    慾，自屬猥褻行為無疑。而證人Ａ童於本案發生時，為未滿
    14歲之女子，業如前述。核被告對證人Ａ童所為猥褻行為，
    係犯刑法第227 條第2 項對於未滿14歲之女子為猥褻行為罪
    。
(二)、公訴意旨雖認被告對Ａ童所為猥褻行為，係違反Ａ童意願，
    構成強制猥褻罪嫌等語：按刑法第224 條之1 加重強制猥褻
    罪，係以強暴、脅迫、恐嚇、催眠術或其他違反其意願之方
    法，對14歲以下之男女為猥褻之行為，所謂「其他違反其意
    願之方法」，除須知情該男女不同意外，尚須以行為人使用
    違反其意願之「方法」始克當之，亦即行為人所使用之手段
    雖不必使對方已達不能抗拒之程度，但仍應有積極施用手段
    為必要，並非凡對於未滿14歲之男女為猥褻者，即認當然係
    違反該男女意願之加重強制猥褻，否則刑法第227 條第2 項
    之規定將形同具文（最高法院96年度台上字第78號判決意旨
    參照）。又按猥褻未滿14歲之女子而以強暴、脅迫等行為為
    方法者，固成立強制猥褻罪；惟所實施強暴、脅迫等方法，
    必以見諸客觀事實者為限，若僅利用未滿14歲之幼女懵懂不
    解人事，可以聽任擺佈之機會予以猥褻，實際上並未實施強
    暴、脅迫等行為者，則仍祇能成立對幼女為猥褻罪，而與強
    制猥褻罪之構成要件不合（最高法院95年度台上字第6221號
    判決意旨參照）。查本件被告對證人Ａ童為猥褻行為時，證
    人Ａ童並未提及被告行為時，有施以強暴、脅迫或其他相類
    似手段，迫其就範，亦未提當其有反抗之行為，業經證人Ａ
    童本院審理中證述：「（他把你拉進去廁所時，有無說什麼
    ？）沒有。」「（你有跟他說什麼？）沒有。」「（有無推
    他？）沒有。」「（有無說不要？）無。）」「（那天被告
    有無打你或罵你？）沒有。」「（那天他有無說過你若不讓
    他摸，他會對你怎樣？）沒有。」等語甚明（見本院卷第34
    頁、第38頁、第39頁），甚且於本院審理時證稱：「他摸一
    下後，有無繼續摸你？）沒有」等語（見本院卷第35頁）；
    是本院自無從逕認被告所為該當加重強制猥褻要件；至於證
    人Ａ童雖於本院審理時證稱：「（你不想為何沒有推他？）
    會怕。」「（怕什麼？）怕被告。」「（怕他什麼？）我怕
    他打我。」「（是否不想讓他摸？）不想。」「（為何會怕
    他？是否因為他是大人還是不熟？）我記不清楚。」等語（
    見本院卷第34頁、第35頁），依上前開說明，本案被告所為
    之上開猥褻行為，因證人Ａ童並未以客觀上任何型態、方法
    表達其意願，且被告亦無其他強暴、脅迫等行為，尚與強制
    猥褻罪之構成要件相間。此外，檢察官亦未舉出其他證據足
    證被告係以強制手段侵害證人Ａ童，自難認被告對證人Ａ童
    為猥褻行為時，係以強制方式為之，依上開說明，尚難遽以
    加重強制猥褻罪論擬。公訴意旨就此部分之認定，尚有未洽
    ，然本院審理認定被告確有於上開時、地，徒手撫摸Ａ童之
    臀部及陰道外側之基本社會事實仍屬同一，自應併予審究，
    並變更起訴法條。
(三)、又兒童及少年福利法第70條第1 項雖規定：「成年人教唆、
    幫助或利用兒童及少年犯罪或與之共同實施犯罪或故意對其
    犯罪者，加重其刑至2 分之1 。但各該罪就被害人係兒童及
    少年已定有特別處罰規定者，不在此限。」又刑法第227 條
    第2 項之罪，係以被害人年齡尚未滿14歲者為其處罰之特殊
    要件，即該罪係就被害人為未滿14歲之少年及兒童所設之特
    別處罰規定，依上開兒童及少年福利法第70條第1 項但書之
    規定，犯該罪應無再按同條項前段規定加重處罰之餘地，附
    此敘明。
(四)、爰審酌被告僅為滿足個人性慾，竟罔顧Ａ童之心理人格發展
    及心靈感受，對年幼之Ａ童為猥褻之行為，其犯行不惟對Ａ
    童之身體、心理傷害甚大，且被告犯後未能坦承犯行，亦未
    與被害人或其家長達成和解，然念及被告年事已高，目前患
    有慢性C 型肝炎、慢性氣管炎、高血壓、直腸惡性腫瘤及睡
    眠障礙等病，目前在治療中，有○○診所、雲林縣○○鄉衛
    生所及○○醫院之診斷證明書在卷可參（見本院卷第47頁至
    第49頁）等一切情狀，量處如主文所示之刑，並諭知易科罰
    金之折算標準。
據上論斷，應依刑事訴訟法第299 條第1 項前段、第300 條，刑
法第227 條第2 項、第41條第1 項前段，判決如主文。
本案經檢察官傅克強到庭執行職務。 
中    華    民    國    99    年    3    月     25    日
                  刑事第一庭  審判長法  官  陳宏卿
                                    法  官  陳美利
                                    法  官  文昌   
以上正本證明與原本無異。
如不服本判決應於收受判決後10日內向本院提出上訴書狀，並應
敘述具體理由；其未敘述上訴理由者，應於上訴期間屆滿後20日
內向本院補提理由書（均須按他造當事人之人數附繕本）。「切
勿逕送上級法院」。
                                    書記官  張簡純靜  
中    華    民    國    99    年    3     月    25    日
附錄本案論罪科刑法條全文： 
中華民國刑法第227 條：
對於未滿14歲之男女為性交者，處3 年以上10年以下有期徒刑。
對於未滿14歲之男女為猥褻之行為者，處6 個月以上5 年以下有
期徒刑。
對於14歲以上未滿16歲之男女為性交者，處7 年以下有期徒刑。
對於14歲以上未滿16歲之男女為猥褻之行為者，處3 年以下有期
徒刑。
第1 項、第3 項之未遂犯罰之。

司法院資訊處製作；財團法人民間司法改革基金會備份。
